【裁判字號】    89,裁,441
【裁判日期】    890330
【裁判案由】    水利法
【裁判全文】
行  政  法  院  裁  定                            八十九年度裁字第四四一號
    原      告  甲○○
    訴訟代理人  乙○○
    被      告  宜蘭縣政府
右當事人間因水利法事件，原告不服行政院環境保護署中華民國八十八年一月十二日
八七環署訴字第七一九三七號再訴願決定，提起行政訴訟。本院裁定如左︰
    主  文
原告之訴駁回。
    理  由
按提起訴願，以有行政處分之存在為前提要件；所謂行政處分者，係指行政主體，基
於職權，就具體事件，所為發生公法上法律效果之單方行政行為而言，至行政機關所
為單純事實之述（或事實通知）或理由之說明，既不因該項述或說明而生何法律
上之效果者，自非行政處分，人民即不得對之提起訴願，本院四十四年判字第十八號
、六十二年裁字第四十一號著有判例。本件原告認被告違法許可宜蘭市公所在宜蘭市
○○段行水區農地建造垃圾場，違反水利法第七十八條第一項第一款規定，乃向被告
提出陳訴，被告於八十七年七月二十二日以八七府環三字第一○五二三號函復：「．
．．經查該設施位置已由臺灣省政府於七十五年九月九日以七五府建水字第一五四六
九三號公告劃出河川區域外，並無水利法暨相關法規之適用。．．．有關工程變更未
作環境影響評估案，經查該場面積四‧五○○七公頃，並未達環境影響評估法第五條
第二項規定訂定之『開發行為應實施環境影響評估細目及範圍認定標準第三十八條第
一項第三款第三目申請開發面積五公頃以上者』之規定。」。原告對該函提起訴願、
再訴願，遞遭決定駁回，遂提起行政訴訟，並主張依司法院院字第三七二號解釋及司
法院大法官會議釋字第一五六號解釋意旨，被告違反水利法第七十八條第一項第一款
規定，違法許可宜蘭市公所在宜蘭市○○段行水區農地建造垃圾場，已嚴重危害當地
居民性命及財產安全，其處分致人民權益遭受損害，自得提起訴願等語。查原告並未
具體明其因被告上開函復而有何法律上之權利遭受侵害，遽提起行政訴訟，已有未
合，況查上開被告函復僅係就原告因宜蘭市○○段行水區農地建造垃圾場，是否違反
水利法第七十八條第一項第一款規定，滋生疑義，提出理由予以說明，並非對人民之
請求有所准駁，其陳述並未發生法律上之效果，揆諸首揭說明，自非行政處分。一再
訴願決定，從程序上予以駁回，並無違誤。原告復提起行政訴訟，自非合法，應予駁
回。
據上論結，本件原告之訴為不合法，爰依行政訴訟法第十四條第一項，裁定如主文。
中    華    民    國     八十九      年      三      月      三十       日
                    行 政 法 院 第 三 庭
                                審 判 長 評  事      曾  隆  興
                                         評  事      鄭  淑  貞
                                         評  事      林  家  惠
                                         評  事      徐  瑞  晃
                                         評  事      張  瓊  文
右  正  本  證  明  與  原  本  無  異
                                         法院書記官  阮  桂  芬
中    華    民    國     八十九      年      三      月      三十       日


司法院資訊處製作；財團法人民間司法改革基金會備份。
